臺灣臺南地方法院刑事判決　　　　　　　 96年度訴字第765號
公　訴　人　臺灣臺南地方法院檢察署檢察官
被　　　告　丁○○
　　　　　　　　　　現羈押於臺灣臺南看守所
指定辯護人　本院公設辯護人乙○○
上列被告因強盜案件，經檢察官提起公訴（96年度偵字第6799號）
，本院判決如下：
    主  文
丁○○竊盜，累犯，處有期徒刑捌月，減為有期徒刑肆月，如易
科罰金，以新臺幣壹仟元折算壹日。
    事  實
一、丁○○前因違反毒品危害防制條例案件，經本院於民國95年
    4 月27日以95年度訴字第16號判決有期徒刑7月確定，並於
    同年10月9日執行完畢。詎猶不知悔改，竟基於為自己不法
    所有之意圖，於96年4月21日23時10分許，在臺南市○區○○○路77號前騎樓，見丙○○單獨一人而有機可乘，先至上
    址騎樓對面之臺南市○區○○○路71號之「7-11」便利商店
    華園門市內購買鋁箔裝奶茶1瓶，請丙○○飲用並與其聊天
    以鬆懈其心防，嗣丙○○與丁○○聊天後，因時值深夜漸有
    睡意而逐漸入眠，丁○○見狀遂徒手伸入丙○○褲子口袋搜
    刮盜得黑色錢包1個及紅包袋3個內現金共計新臺幣（下同）
    1,800元，即行離去現場並花費殆盡。嗣經丙○○報警循線
    查獲，始知上情。
二、案經丙○○訴由臺南市警察局第五分局報請臺灣臺南地方法
    院檢察署檢察官偵查起訴。
    理  由
一、按被告以外之人於審判外之言詞或書面陳述，除法律有規定
    者外，不得作為證據，刑事訴訟法第159條第1項定有明文。
    再按被告詰問證人之權利既係訴訟上之防禦權，又屬憲法正
    當法律程序所保障之權利。此等憲法上權利之制度性保障，
    有助於公平審判及發見真實之實現，以達成刑事訴訟之目的
    。為確保被告對證人之詰問權，證人（含其他具證人適格之
    人）於審判中，應依人證之法定程序，到場具結陳述，並接
    受被告之詰問，其陳述始得作為認定被告犯罪事實之判斷依
    據。至於被告以外之人於審判外之陳述，依法律特別規定得
    作為證據者，除客觀上不能受詰問者外，於審判中，仍應依
    法踐行詰問程序（司法院大法官會議解釋釋字第582號解釋
    解釋理由書參照）。查證人即被害人丙○○及戊○○二人之
    警詢筆錄係審判外之言詞或書面陳述，既未經人證之法定程
    序，到場具結陳述，並接受被告之詰問，亦未符合傳聞法則
    之例外規定，依上開說明，自不具有證據能力。復按被告以
    外之人於偵查中向檢察官所為之陳述，除顯有不可信之情況
    者外，得為證據，同法第159條之1第2項亦有規定，證人即
    被害人丙○○於偵查中向檢察官所為之陳述，業經具結且無
    顯不可信之情形存在，依刑事訴訟法第159條之1第2項規定
    ，自有證據能力，合先敘明。
二、上開事實，業據被告於本院審理時均坦承不諱，核與證人即
    被害人丙○○、戊○○證述之情節大致相符，復有臺南市警
    察局第五分局扣押物品目錄表1份、現場照片4張及監視器翻
    拍畫面照片7張等附卷可稽（見警卷第14頁、第20頁至第25
    頁），綜合上開所查事證，足認被告自白核與事實相符，本
    件事證明確，被告犯行洵堪認定。
三、按犯罪事實應依證據認定之，無證據不得推定其犯罪事實，
    刑事訴訟法第154條第2項定有明文。而告訴人之告訴，係以
    使被告受刑事訴追為目的，是其陳述是否與事實相符，仍應
    調查其他證據以玆審認（最高法院52年度臺上字第1300號判
    例參照）。再按竊盜與強盜雖同具不法得財之意思，但強盜
    罪之構成，以其實施之強暴、脅迫、藥劑、催眠術或他法，
    已達於使人不能抗拒之程度為必要，倘其取物並未實施強暴
    、脅迫、藥劑、催眠術或他法，而使人達於不能抗拒之程度
    ，尚難以強盜論擬。
（一）本件公訴意旨雖舉證人丙○○、戊○○之證言、現場照片
      及監視器翻拍照片等證據，因認被告丁○○係於上開時地
      以摻有不能證明為毒品之安眠類藥物之鋁箔裝奶茶1瓶，
      交予被害人丙○○飲用後，使其身體無法動彈而達不能抗
      拒之程度，繼而劫取其身上所有之財物，而認被告所為係
      犯刑法第328條第1項之強盜罪嫌云云。惟被告堅詞否認有
      何前揭強盜犯行，辯稱：伊並沒有在上開奶茶中摻有藥物
      ，丙○○是自己喝完飲料就睡著，伊等丙○○睡著後，便
      取走其身上之財物等語。經查：證人即被害人丙○○於檢
      察官偵訊及本院訊問時，多次證述其於案發時遭被告施以
      藥物之情（見偵查卷第26頁至第28頁、本院卷第50頁至第
      57頁），然稽之現場監視器翻拍之照片7張，並未見被告
      有何於上開奶茶中摻有藥物之行為，僅見被告拿上開奶茶
      與被害人後，俟其入睡後再竊取其身上之財物（見警卷第
      23頁、第24頁）。再查，上開奶茶未經扣案，被害人亦證
      稱吸管係被告在其面前插的「（被告拿飲料給你喝時，是
      在你的面前插吸管的？是的）」（本院卷第56頁），該鋁
      箔裝奶茶並無破損，由於吸管口非常狹小，是被告如放藥
      粉，勢必非常困難且費時，且應有殘留藥物，如係以針筒
      注射，何以未扣得注射針筒等物，且被害人於案發後亦未
      經抽血檢驗其是否因服用藥物後而呈現任何之藥物反應，
      而至本件言詞辯論終了時，公訴人始終未提出任何證明被
      害人確有服用何種不明藥物而陷入昏迷之積極證據，亦未
      提出確切證據足資證明被告確有下藥之行為，是公訴意旨
      所指被告強盜犯行，尚無積極證據以資佐證。況證人丙○○於本院證稱其看完歌仔戲之睡眠時間約為晚間11點「晚
      上9點就入睡，若有看歌仔戲就會晚上11點睡覺。」（見
      本院卷第51頁），核與本件案發時間相近，從而無法排除
      被害人係因夜深而自然入眠之可能，依罪證有疑利於被告
      之原則，尚難依公訴人所提之證據資料，遽為被告強盜罪
      之認定。
（二）公訴意旨另憑證人即被害人丙○○之證言，認被告係劫取
      被害人所有黑色錢包1個及紅包袋3個內現金共計約1萬元
      許云云。被告則坦承竊取1800元，堅詞否認其竊取之金額
      為1萬元等語。經查，公訴人認被告竊取10000元，無非以
      被害人之指訴為其唯一證據，惟查：被害人即證人丙○○
      雖於偵訊證述其遭被告盜走之金額為1萬元（見偵查卷第
      27頁），然於本院復翻異前詞，改稱其遭被告盜取之金額
      為1萬2000元（見本院卷第55頁），其對金額之數目記憶
      不清楚外，對該金額之組成為紙鈔、硬幣、種類、數目，
      亦反覆其詞，未有明確、具體之證述，「（一萬元裡面有
      多少紙幣？）大約四、五張一千元的，剩下的都是零錢，
      硬幣大約多少我忘記了。後又改稱大約五、六十個50元的
      硬幣。」「（你如何知道這些錢加起來一萬元？）我有十
      張一千元的。再加上零錢大約壹萬二千元。我身上也有10
      元的硬幣，但我忘記有多少10元的硬幣了。」（見本院卷
      第55頁）告訴人之指訴，顯難採信。反之，被告於警詢、
      偵訊及本院訊問時，一致陳稱其竊取之金額為1,800元，
      且其對該1,800元之金額組成之紙鈔或硬幣種類、多寡，
      亦陳述明確（見本院卷第67 頁），況被告自始坦承其竊
      盜犯行，亦表示伊竊取1800 元與竊取10000元，並無助於
      竊盜犯行之減免，並無隱瞞或減低所竊金額之必要，「 (
      被告答)金錢的數目不對，我承認有跟被告拿1800元，既
      然我都承認了，若證人丙○○真的有一萬元，我也會承認
      。證人所述不實在。」（本院卷第57頁）另證人呂  雪雖
      於本院證稱：「丙○○今年（96年）過年時有跟我說他身
      上有1萬元.... 丙○○跟我說他（指被告）被拿走7,850
      元。」（見本院卷第62頁、第65頁），與公訴意旨所載之
      金額亦不相符合，況證人亦聽聞被害人傳述，並非其親自
      目睹，均難認有何憑據。此外公訴人亦未再提出其他積極
      證據，足以證明被告確竊取1萬元，依罪證有疑利於被告
      之原則，本院認定被告所竊取之金額為1800元，附此敘明
      。
三、核被告所為，係犯刑法第320條第1項之竊盜罪。公訴人認前
    開竊取被害人丙○○財物部分係犯刑法第328條第1項之強盜
    罪，尚有未洽，已如前述，惟其社會基本事實相同，對被告
    防禦權亦不生不利影響，本件起訴法條應於變更。被告前因
    違反毒品危害防制條例案件，經本院於民國95年4月27日以
    95 年度訴字第16號判決有期徒刑7月確定，並於同年10月9
    日執行完畢，有臺灣高等法院被告全國前案紀錄表在卷可憑
    ，其於受有期徒刑之執行完畢後，5年內故意再犯本件有期
    徒刑以上之罪，為累犯，應依法加重其刑。爰審酌被告身強
    體壯，竟好逸惡勞，欲藉犯罪而取不義之財，竊取貧苦、老
    弱婦女之錢財，惡性非輕，其犯罪所得為1,800元尚非鉅大
    以及犯罪後之態度良好，坦承犯行等一切情狀，量處如主文
    所示之刑。又被告犯罪時間在96年4月24日以前，合於中華
    民國96年罪犯減刑條例所定之減刑條件，是本件宣告之有期
    徒刑應減其刑期2分之1，並諭知易科罰金之標準，以示懲儆
    。
據上論斷，應依刑事訴訟法第299條第1項前段、第300條，中華
民國96年罪犯減刑條例第2條第1項第3款、第7條、第9條，刑法
第320條第1項、第47條第1項、第41條第1項前段，刑法施行法第
1條之1，判決如主文。
本案經檢察官甲○○到庭執行職務。
中　　華　　民　　國　　96　　年　　8 　　月　　7 　　日
　　　　　    刑事第十二庭審判長法　官　侯明正
                                法  官  魏玉英
                                法  官  程克琳
以上正本證明與原本無異。
如不服本判決應於收受本判之日起10日內向本院提出上訴書狀，
並應敘述具體理由。如未敘述上訴理由者，應於上訴期間屆滿後
20 日內向本院補提理由書狀（均須按他造當事人之人數附繕本
）「切勿逕送上級法院」。
  　　　　　　　　　　　　　　　書記官　劉晴芬
中　　華　　民　　國　　96　　年　　8 　　月　　7 　　日
附錄本案所犯法條全文
中華民國刑法第320條（普通竊盜罪、竊佔罪）
意圖為自己或第三人不法之所有，而竊取他人之動產者，為竊盜
罪，處五年以下有期徒刑、拘役或五百元以下罰金。
意圖為自己或第三人不法之利益，而竊佔他人之不動產者，依前
項之規定處斷。
前二項之未遂犯罰之。
